【裁判字號】    96,交聲,1113
【裁判日期】    970325
【裁判案由】    聲明異議
【裁判全文】
臺灣高雄地方法院刑事裁定            96年度交聲字第1113號
原處分機關  高雄市政府交通局
異  議  人
即受處分人  光昱貨運股份有限公司
上列異議人即受處分人因違反道路交通管理處罰條例案件，對於
高雄市政府交通局於民國96年10月25日所為之處分（原處分案號
：高市府交裁字第32-NO136510 號），聲明異議，本院裁定如下
：
    主  文
原處分撤銷。
光昱貨運股份有限公司不罰。
    理  由
一、本件原處分意旨係以：異議人即受處分人光昱貨運股份有限
    公司所屬司機甲○○於民國96年4 月20日下午2 時許，駕駛
    車號JN-856號營業貨運曳引車，並裝載砂石土方，而未依規
    定使用專用車輛，至行經高雄縣茄萣鄉○○路時，為高雄縣
    政府警察局湖內分局茄萣分駐所員警當場以異議人所有上開
    車輛違反道路交通管理處罰條例第29條之1 第1 項規定為由
    ，製單舉發，又異議人未於舉發通知單上所載應到案日期即
    同年5 月5 日前到案，原處分機關乃於同年10月25日依道路
    交通管理處罰條例第29條之1 第1 項及違反道路交通管理事
    件統一裁罰基準及處理細則第43條、第44條、第67條之規定
    ，裁處異議人罰鍰新臺幣（下同）80,000元。
二、聲明異議意旨則以：異議人所屬司機甲○○當時係裝載「氣
    冷轉爐石」由中聯資源股份有限公司載往興達港三期交貨時
    ，因車輛故障停在路邊，遭員警舉發，員警舉證不夠明確，
    且處罰事實顯與所載運貨品不符，是原處分顯有錯誤，爰聲
    請撤銷原處分等語。
三、按裝載砂石、土方未依規定使用專用車輛者，處4 萬元以上
    8 萬元以下罰鍰，並當場禁止通行，道路交通管理處罰條例
    第29條之1 第1 項定有明文。又法院受理有關交通事件，準
    用刑事訴訟法之規定，同條例第89條前段亦定有明文，故交
    通違規之事實應依證據認定之，非有積極證據足以證明行為
    人之交通違規事實，不能遽以推斷而認定行為人之交通違規
    行為（刑事訴訟法第154 條第2 項、最高法院30年上字第81
    6號、76年臺上字第4986號判例意旨參照）。
四、經查：
  (一)本件異議人所屬司機甲○○於民國96年4 月20日下午2 時許
    ，駕駛車號JN-856號營業貨運曳引車，附掛VA-18 營業半拖
    車，行經高雄縣茄萣鄉○○路時，為高雄縣政府警察局湖內
    分局茄萣分駐所員警當場以以異議人所有上開車輛違反道路
    交通管理處罰條例第29條之1 第1 項規定為由，製單舉發，
    嗣於同年10月25日，由原處分機關依道路交通管理處罰條例
    第29條之1 第1 項及違反道路交通管理事件統一裁罰基準及
    處理細則第43條、第44條、第67條之規定，裁處異議人罰鍰
    80,000元等事實，固為異議人所屬司機甲○○所自承，且有
    高雄市政府警察局舉發違反道路交通管理事件通知單、高雄
    市○○○○道路交通管理事件裁決書各一份在卷可稽，惟據
    異議人陳稱：駕駛人甲○○當時駕駛車號JN—856 號曳引車
    附掛VA-18 營業半拖車，是裝載「氣冷轉爐石」，而非砂石
    土方等語，並提出中聯資源股份有限公司地磅單（下稱中聯
    公司地磅單）1 紙為證，其上確實載明車號JN-856號車輛於
    96年4 月20日進場裝載氣冷轉爐石38,040公斤（見本院卷第
    5 頁），而該等事實，亦經異議人所屬司機甲○○到庭證述
    屬實，是則異議人所屬司機於舉發時係駕駛車號JN-856號曳
    引車附掛VA-18 營業半拖車，由中聯公司載運營業轉爐石前
    往興達港交貨之事實，即堪認定。
  (二)按所謂「氣冷轉爐石」，乃煉鋼過程中，自轉爐排出冷卻所
    得之鋼渣固體物，為冶煉鋼鐵過程所生成之副產物，又轉爐
    石係多種礦物組成之固熔體，主要之化學成分包括：氧化鈣
    （CaO） 、氧化矽（SiO2）、氧化鎂（MgO） 、氧化鐵、硫
    （S） 及其他雜質，煉鋼場於冶煉鋼鐵過程中，會產生大量
    轉爐石，而如經適當處理後，有多項資源再利用用途，如水
    泥取代、農業土壤改良、混凝土拌製、道路鋪築等，而中鋼
    公司生產之轉爐石目前均委由其子公司中聯資源公司處理，
    主要用於道路鋪面及填海等用途，上揭事實，均經本院依職
    權調閱如附表所示文獻查證屬實。此外，就「氣冷轉爐石」
    究否屬前開條例所稱之「砂石土方」一節，本院依職權以96
    年度交聲字第1113字第147 號函詢交通部，經交通部以97年
    度交路字第0970015632號函附該部92年度交路字第09200574
    19號函稱：「爐石並非砂石，故得以一般車輛載運，但不得
    超過其核定之總重量、總聯結重量，亦即如以砂石標示車或
    砂石專用車裝載爐石，並非如裝載砂石般得以容積法為裝載
    及取締之標準」等語，足見「氣冷轉爐石」並非前揭條例所
    稱之砂石土方甚明。又證人即舉發員警乙○○固到庭證稱：
    氣冷轉爐石在燃燒過以後，就只是一般的石灰石，只能夠拿
    去填土，此時只是一般的砂石土方，交通部就此亦曾有函釋
    在案云云，惟查，轉爐石本為煉鋼過程中所生成之物，其主
    要用於填海或道路鋪築等資源造利用用途，是前揭函釋內容
    ，當並無所謂區分「燃燒前」或「燃燒後」可言，是證人所
    言顯無足採。從而，本件異議人以聯結車裝載轉爐石，即無
    違反道路交通事件處罰條例第29條之1 第1 項之事由，異議
    人此部分違規之事實既不能證明，則原處分機關之裁罰容有
    違誤。
  (三)綜上所述，本件異議人並非運送砂石土方，則其自得使用一
    般營業大貨車裝載，此外，卷內復查無其他證據足證異議人
    有何本件違規事實，是本院認異議人此部分違規之事實尚不
    能證明，原處分機關之裁罰容有違誤，自應由本院予以撤銷
    ，並諭知異議人不罰。
五、另查JN-856號曳引車駕駛人甲○○前揭駕駛之營業貨運曳引
    車之連結總重量限制為35公噸、車重為6 公噸乙節，有JN-8
    56號營業貨運曳引車車籍查詢資料附卷可證，而依異議人提
    出之中聯資源有限公司地磅單所示，前揭曳引車進廠重量為
    14公噸480 公斤，出廠重量為52公噸520 公斤，貨品淨重為
    38公噸40公斤，從而，系爭車輛當時裝載貨物已超過核定之
    總重量17公噸520 公斤。惟異議人該部分之違規基礎事實與
    本件異議人被原處分機關裁處部分不同，此與裁處所根據之
    基礎事實同一，僅原處分機關適用法條錯誤時（如將紅燈右
    轉之事實誤為闖紅燈情形），本院得逕行適用正確之條文，
    另為適法處分之情形迥然有異。從而，就異議人上述違規事
    實，自非本院所得審究，宜由有關機關依法定程序舉發並另
    為裁處，併予敘明。
據上論斷，應依道路交通案件處理辦法第20條前段，裁定如主文
。
中    華    民    國    97    年    3     月    25    日
                  交通法庭  法  官  陳思帆
以上正本證明與原本無異
如不服本裁定應於送達後5日內向本院提出抗告狀
中    華    民    國    97    年    3     月    25    日
                            書記官  王高山
附表：
1.林志棟、袁家偉、黃大衛、羅文彥，轉爐石資源化應用，「工
  程」月刊，第80卷第3 期（96年6月），頁35至45。
2.陳俊廷、林平全，中鋼公司轉爐石處理現況及展望，「技術與
  訓練」月刊第31卷第1期（95年3月），頁109至115。


司法院資訊處製作；財團法人民間司法改革基金會備份。
